【裁判字號】    95,台上,7145
【裁判日期】    951222
【裁判案由】    違反毒品危害防制條例
【裁判全文】
最高法院刑事判決            九十五年度台上字第七一四五號
上  訴  人  甲○○
上列上訴人因違反毒品危害防制條例案件，不服台灣高等法院台
中分院中華民國九十五年十月四日第二審更審判決（九十五年度
上重更(四)字第七號，起訴案號：台灣南投地方法院檢察署九十二
年度偵字第二五八四、二七二一號），提起上訴，本院判決如下
：
    主  文
上訴駁回。
    理  由
本件原判決認定上訴人甲○○於民國九十年間因犯非法持有彈藥
罪，經台灣板橋地方法院判處有期徒刑五月，併科罰金新台幣十
萬元確定，並於九十一年一月九日執行完畢。惟上訴人仍不知悔
改，與林俊安、程維仁、王鈞弘（原名王金釗）、陳鳳嬌、陳添
壽、洪銘良（均經判處罪刑）、綽號「阿生」、「志成」等不詳
姓名成年男子，及其他不詳姓名擔任所謂「交通」（即受僱他人
負責將夾藏之海洛因攜帶闖關入境）之成年人，均明知海洛因係
屬毒品危害防制條例第二條第二項第一款所規定之第一級毒品，
不得非法持有、運輸及販賣；且知海洛因係屬管制進口之物品，
不得私運進口。詎上訴人仍與林俊安、「阿生」於九十一年年底
某日起，共同基於意圖走私（運輸）第一級毒品海洛因入境販售
營利之概括犯意聯絡，而共組走私販賣海洛因集團，後再找來亦
有同上概括犯意聯絡之程維仁，而共同連續為走私（運輸）第一
級毒品海洛因入境販售之犯行。另外，就上開走私（運輸）第一
級毒品海洛因入境部分，擔任所謂「交通」之不詳姓名成年人多
人，及王鈞弘、陳鳳嬌、陳添壽、洪銘良、綽號「陳仔」、「志
成」之成年男子，則與上訴人、林俊安、「阿生」、程維仁有共
同走私（運輸）第一級毒品海洛因入境之犯意聯絡，而參與共同
走私（運輸）第一級毒品入境之犯行。其等走私（運輸）海洛因
之運作模式，係由「阿生」先行在泰國找好毒品海洛因之貨源後
，由上訴人或程維仁將購買毒品之款項攜至泰國交給「阿生」後
，再由「阿生」派人將海洛因交給上訴人之友人「志成」，或交
給林俊安指派之程維仁予以包裝掩飾；而程維仁每包裝一塊海洛
因（約三百五十公克），可獲得新台幣（下同）二萬五千元之代
價；包裝完成後，交由上訴人委由「交通」之人夾藏毒品於行李
箱內闖關入境。入境後再由上訴人等人向「交通」者收齊夾帶入
境之海洛因，上訴人與林俊安、「阿生」三人，再依各人出資之
比例分配持以販售，藉以牟取暴利，並依所出資分得之海洛因數
量，比例分擔支付程維仁之包裝費用及「交通」所需報酬。上訴
人與林俊安、「阿生」、程維仁等人，即循此方式並基於上開犯
意（或概括犯意）聯絡，先後為下列犯罪行為：(一)九十二年三月
下旬，由上訴人、林俊安各出資六十萬元作為各自購入二塊海洛
因磚之販入價金，另六塊海洛因磚則由「阿生」出資販入。經「
阿生」先在泰國找到毒品海洛因之貨源，並由「阿生」先交給林
俊安某張泰國飯店之名片後，即由林俊安告知程維仁與上訴人前
往投宿該飯店。九十二年三月二十七日程維仁即先行搭乘中華航
空公司（下稱華航）ＣＩ０六五班機至泰國，翌日（二十八日）
上訴人與「志成」亦搭乘華航ＣＩ六九五班機至泰國與程維仁會
合，其後程維仁打電話給林俊安告知其等住宿之房間號碼，林俊
安再將此情轉告「阿生」，「阿生」即派人前往飯店向上訴人收
取四塊海洛因磚之貨款一百二十萬元，此後即派人將十塊海洛因
磚送至上開飯店。隨即由「志成」指導程維仁如何掩飾包裝海洛
因，程維仁將十塊海洛因以粉狀完成包裝之後，上訴人即將海洛
因取走，再交給其所洽妥擔任「交通」之不詳姓名成年男女，在
同年三月二十八日至四月一日之期間內某日夾藏闖關，私運管制
進口之第一級毒品海洛因進入我國境內。而上訴人與程維仁則於
九十二年四月一日再一同搭乘華航ＣＩ六九六班機返國。上訴人
返國之後，即透過聯絡管道向順利闖關入境之「交通」者收齊海
洛因，並將八塊粉狀海洛因交給林俊安，「阿生」再派人至台北
縣土城市○○路與永豐街口，取回其出資販入之六塊粉狀海洛因
，其餘二塊粉狀海洛因則由上訴人取得。因本次夾帶入境之海洛
因係由「志成」教導程維仁如何包裝，故事後林俊安僅支付十萬
元予程維仁。林俊安並將所分得之二塊粉狀海洛因，以一百六十
萬元之價格販賣予蔡崇銘。(二)九十二年四月上旬（七日之前）某
日，上訴人、林俊安、「阿生」、程維仁等人再基於同上概括犯
意聯絡，計劃以相同方式自泰國走私（運輸）十塊第一級毒品海
洛因入境販賣牟利。其中上訴人、林俊安各出資六十餘萬元，各
可分得二塊海洛因，而「阿生」則投資購買六塊海洛因。九十二
年四月七日，程維仁攜帶貨款約四萬元美金搭乘華航ＣＩ０六五
班機至泰國，住宿泰國飯店之後，即打電話向林俊安告知其所住
宿之飯店名稱、房間號碼，再由林俊安與泰國「阿生」聯絡。因
時值泰國農曆年，隔數日，「阿生」始派綽號「陳仔」之人前去
飯店向程維仁收取貨款及交付海洛因予程維仁，程維仁包裝完成
後，即於同月十四日返國，並在返國之前，將其所包裝完成之海
洛因再交給「陳仔」取走後，由「陳仔」轉交給擔任「交通」之
不詳姓名成年人於同月十七日搭乘飛機私運管制進口之第一級毒
品海洛因進入我國境內。上訴人並於「交通」者順利闖關入境後
，經其聯絡管道，將十塊粉狀海洛因收齊，自行取得其所投資之
二塊粉狀海洛因後，將剩餘之八塊粉狀海洛因交給林俊安所指派
之不詳姓名成年人代為保管，林俊安再請程維仁於當日晚上在台
北縣土城市○○路上，將「阿生」所投資之該六塊粉狀海洛因，
交給「阿生」指派前去取貨之不詳姓名成年人，其餘二塊粉狀海
洛因則由林俊安取得，並以不詳代價賣給姓名不詳之人。(三)上訴
人、林俊安、「阿生」、程維仁等人又於九十二年四月中旬某日
，再基於同上概括犯意聯絡，計劃以相同方式自泰國走私（運輸
）二十五塊第一級毒品海洛因入境販賣牟利。其中，因「阿生」
前向林俊安借款一百二十萬元，林俊安遂以此一百二十萬元為其
投資額，上訴人則投資一百三十萬元販入四塊半之海洛因，其餘
部分為「阿生」所投資。三人談妥後，上訴人即與王鈞弘商議，
請王鈞弘代為洽尋「交通」之人前往泰國夾藏毒品入境台灣，除
團費均由上訴人先代為支出外，另王鈞弘及每位「交通」亦可獲
得十萬元之交通費用。此後王鈞弘即洽商陳添壽及洪銘良二人擔
任「交通」，而陳添壽則再邀約不知情之友人賴淑惠一同前往泰
國。上訴人另又於九十二年四月二十日二十一時十五分十秒，先
用其0000000000號行動電話撥打陳鳳嬌所使用之00
00000000號行動電話，談論有關走私毒品之情事，翌日
（二十一日），林俊安與上訴人、王鈞弘即南下台中與陳鳳嬌於
一店名不詳之某咖啡廳會面，其中上訴人、王鈞弘與陳鳳嬌同桌
談論走私毒品海洛因之細節，林俊安另獨坐一桌，此後，亦同意
擔任「交通」之陳鳳嬌即將其自己及友人羅守旭（不知情）之護
照等證件，交給王鈞弘代辦出國手續；上訴人並向陳鳳嬌表示事
成之後，會出資二、三十萬元，幫忙其作點小生意等語。王鈞弘
、陳添壽、洪銘良、陳鳳嬌四人即與林俊安、上訴人、「阿生」
及程維仁等人基於共同私運管制進口物品及運輸第一級毒品海洛
因之犯意聯絡，而於九十二年四月十九日，由程維仁先行搭乘華
航ＣＩ０六五班機前往泰國投宿飯店後，再告知林俊安其所住宿
之飯店名稱、房間號碼，由林俊安轉告「阿生」，繼由「阿生」
派人前往飯店向程維仁收取購買毒品海洛因之貨款後，「阿生」
再派人將毒品海洛因送至飯店交予程維仁，經程維仁完成包裝後
打電話告知林俊安，再轉告上訴人；由上訴人指派不詳姓名之人
向程維仁收取包裝完妥之海洛因毒品。同年月二十五日二十二時
二十五分許，陳添壽、陳鳳嬌、洪銘良及不知情之羅守旭、賴淑
惠等人即隨旅遊團搭乘華航ＣＩ０六五班機同往泰國，王鈞弘則
於翌日搭機前往泰國，共同準備接應該批毒品。嗣由上訴人指派
不詳姓名之人，將該批二十五塊偽飾包裝於化妝禮盒之粉狀海洛
因，交予王鈞弘保管。另一方面，程維仁將該批海洛因交給上訴
人派來接貨之人後，即於同年月二十七日搭乘華航班機返台。同
年月二十九日晚間，王鈞弘分別通知陳添壽、洪銘良及陳鳳嬌等
人至其飯店內，將海洛因五包，合計淨重一七六五．二二公克（
包裝重四八．一四公克），純度百分之八十九，純質淨重一五七
一．０五公克，交由陳鳳嬌夾帶；海洛因八包，合計淨重三五０
五．九０公克（包裝重九七．四七公克），純度百分之八十九，
純質淨重三一二０．二五公克，交由陳添壽夾帶；海洛因四包，
合計淨重一七一八．七四公克（包裝重三七．九三公克），純度
百分之八十九，純質淨重一五二九．六八公克，交由洪銘良夾帶
。陳添壽、洪銘良即將之夾藏於行李箱內，而陳鳳嬌將之放置於
不知情之同行男友羅守旭之行李箱中，伺機夾帶闖關入境。九十
二年四月三十日，王鈞弘隨同陳鳳嬌等人之旅行團，同搭華航Ｃ
Ｉ六九五班機返抵台灣，共同私運管制進口之第一級毒品海洛因
進入我國境內。經檢察官指揮專案小組會同台北關稅局在桃園中
正機場攔查，當晚二十二時三十分許，當場於陳添壽之行李箱內
查獲偽飾包裝於化妝禮盒八個、同前之海洛因及行李箱一個；於
羅守旭之行李箱內查獲偽飾包裝於化妝禮盒五個、同前之海洛因
及行李箱一個；於洪銘良之行李箱內查獲偽飾包裝於化妝禮盒三
個、同前之海洛因及行李箱一個等物。同時並在中正機場附近拘
提準備前來拿取毒品之林俊安及陪同前往之程維仁等二人，循線
查悉上訴人等情。係以上開事實，業據同案被告林俊安、程維仁
於法務部調查局台中市調查站、南投縣調查站調查時、檢察官偵
查中、第一審法院審理及原審前審時之供述可證外，並有同案被
告王鈞弘、陳鳳嬌、陳添壽及證人羅守旭、賴淑惠之供詞或證詞
（上訴人及其選任辯護人於原審言詞辯論終結前，並未爭議此部
分審判外供述之證據能力，審酌各該言詞陳述作成時之情況，認
為適當，其等審判外之陳述部分，亦有證據能力）可稽。復有陳
添壽走私海洛因夾藏所用之行李箱及偽飾包裝毒品海洛因之化妝
盒等相片、洪銘良走私毒品海洛因夾藏所用之行李箱翻拍相片及
偽飾包裝海洛因之化妝盒等相片、程維仁及林俊安等人之入出境
查詢結果資料，及如前揭扣案之第一級毒品海洛因及物品扣案可
供佐證；而扣案之疑似第一級毒品海洛因白粉，經送請法務部調
查局鑑驗之結果，確均屬第一級第六項毒品海洛因之成分，亦有
該局九十二年六月十一日調科壹字第九七０００二０三一號（陳
鳳嬌部分）、第000000000號（陳添壽部分）、第00
0000000號（洪銘良部分）鑑定通知書在卷足憑。按被告
以外之人於檢察事務官、司法警察官或司法警察調查中所為之陳
述，與審判中不符時，其先前之陳述具有較可信之特別情況，且
為證明犯罪事實存否所必要者，得為證據、被告以外之人於偵查
中向檢察官所為之陳述，除顯有不可信之情況者外，得為證據，
刑事訴訟法第一百五十九條之二、第一百五十九條之一第二項分
別定有明文。經核本件共同被告林俊安、程維仁二人於第一審及
原審審理中之證詞，雖就上訴人涉案部分，林俊安、程維仁二人
或證稱不知情，或證稱上訴人並未出資，僅曾代找擔任「交通」
之人，或證稱「志成」是「阿生」之手下而與上訴人無關。惟林
俊安於調查站及偵查中應訊時，大致而言，已經坦承其有與上訴
人及「阿生」共同販賣及走私（運輸）海洛因至國內之犯行，應
無為脫免自己刑責而嫁禍於上訴人之情形。且林俊安與上訴人係
認識多年之友人，業據其供述在卷，亦無確切之證據足認林俊安
與上訴人有何積怨。以本件共犯「阿生」、「志成」均未被警查
獲，其等真實姓名亦屬不詳之情形下，如上訴人並未參與犯罪，
林俊安據實供述「阿生」、「志成」參與犯罪之情形即可，豈有
構詞誣攀上訴人之動機？又程維仁與上訴人亦認識多年，亦據其
證述在卷，本件同無確切之證據足認程維仁與上訴人有何積怨。
再參酌程維仁在調查站及偵查中應訊時，除坦承自己之犯行之外
，亦有供述林俊安與上訴人及「阿生」參與犯罪之情形等情，除
同難認程維仁有為脫免自己刑責而嫁禍於上訴人之情形外，亦難
認程維仁有構詞誣攀上訴人之動機。再者，「阿生」、「志成」
同未被警查獲，如「志成」係「阿生」之手下，林俊安、程維仁
豈會將其歸為上訴人之人？另林俊安參與合資販賣及走私（運輸
）海洛因，程維仁參與收取及交付販入海洛因之價款、及在泰國
收受販入之海洛因予以包裝，其對上訴人有無參與合資販賣及走
私（運輸）海洛因，亦不可能不知內情。參酌上開各情，林俊安
、程維仁在檢察官偵訊時，向檢察官所為不利於上訴人之陳述，
既無「顯有不可信之情況」，自得採為證據。另就其等二人在法
務部調查局台中及南投調查站所為其餘不利於上訴人之陳述，以
當時正在案發不久，記憶較為深刻，且其等亦均坦認自己犯罪，
並無誣攀上訴人之動機與必要，又其等二人就上訴人參與犯罪之
陳述，所供亦大致相符，且亦有上訴人之入出境資料可證，審酌
上開各情，認林俊安、程維仁在法務部調查局台中及南投調查站
所為其餘不利於上訴人之陳述，具有較可信之特別情況，且為證
明上訴人之犯罪事實存否所必要，亦採為證據。依據林俊安、程
維仁上開經採為證據之調查站與偵訊應訊陳述，及其等二人在審
理中之證詞，認定上訴人確有先與林俊安、「阿生」，於九十一
年年底某日起，共同基於意圖走私（運輸）第一級毒品海洛因入
境販售營利之概括犯意聯絡，而共組走私販賣海洛因集團，後再
找來亦有同上概括犯意聯絡之程維仁，而共同連續為上開三次走
私（運輸）第一級毒品海洛因入境販售之犯行。林俊安在調查站
尚曾供述之其餘走私（運輸）第一級毒品海洛因犯行，因嗣後亦
據林俊安否認，且別無其他旁證足佐，此部分不為採認。又林俊
安在調查站及偵查中應訊時，雖否認第一次走私（運輸）第一級
毒品海洛因十塊入境販售，其有出資。惟林俊安所參與之上開第
二次走私（運輸）第一級毒品海洛因十塊入境販售犯行，上開海
洛因既係於九十二年四月十七日才被夾帶入境，而證人蔡崇銘於
九十二年四月七日晚上因販賣海洛因被警查獲時，經檢察官於同
月八日訊問，已先供述：被警查扣之一包毛重約三百七十五公克
之海洛因係以八十萬元向林俊安購買，其後證人蔡崇銘於九十二
年五月十九日經調查站訊問時，則又供稱：「林俊安確實有交給
我二塊海洛因，但不是在四月初，是在四月中旬（惟蔡崇銘於四
月七日晚上即被警查獲，不可能在四月中旬仍可向林俊安收受海
洛因，此部分時間之供述應有誤記）……該二塊海洛因我向『建
賢』拿取一百六十萬元，此一百六十萬元我再交給林俊安」等情
，則林俊安就上開第一次走私（運輸）第一級毒品海洛因十塊入
境販售犯行，其亦有出資販入二塊第一級毒品海洛因，此情亦堪
認定。並敘明證人王鈞弘於原審前審以證人身分證述上訴人有找
其談到只要帶搖頭丸部分；及證人陳鳳嬌於第一審及原審前審以
證人身分證述其不知上訴人是否係與其討論之另一名男子部分，
均屬卸責或隱匿上訴人犯罪之詞，而不予採信之理由。則上訴人
及林俊安、「阿生」、程維仁等人於九十二年四月中旬某日再計
畫以上開方式自泰國走私（運輸）二十五塊第一級毒品海洛因入
境販賣牟利之後，上訴人如何與王鈞弘商議，請王鈞弘代為洽尋
「交通」之人前往泰國夾藏毒品入境台灣，王鈞弘如何洽商陳添
壽及洪銘良二人擔任「交通」，上訴人又如何偕同林俊安、王鈞
弘南下台中與陳鳳嬌於一店名不詳之某咖啡廳會面，並談論走私
毒品海洛因之細節，此後王鈞弘、陳添壽、洪銘良、陳鳳嬌四人
如何與林俊安、上訴人、「阿生」及程維仁等人基於共同私運管
制進口物品及運輸第一級毒品海洛因之犯意聯絡，而為上開第三
次私運管制進口物品及運輸第一級毒品海洛因之犯行，其事證甚
為明確。上訴人於原審審理時，亦坦承此次有參與洽找擔任「交
通」之人之犯行，雖否認此次有合資而販賣海洛因，但依據林俊
安、程維仁上開經採為證據之陳述，上訴人此部分辯解為不得採
信。又林俊安、程維仁、王鈞弘、陳鳳嬌、陳添壽等人所供內容
，互核大致相符，尚非不可採信。且經檢察官勘驗證人賴淑惠遭
查扣之行李箱結果，其行李箱之把手部分，尚附有泰國風情之標
示牌，署名洪銘良之0000000000號之行動電話號碼標
示牌，另有洪銘良於泰國旅遊之拖曳傘相片二張附卷可稽。洪銘
良亦於九十二年十月七日第一審行準備程序時供稱：扣案灰色格
子之行李箱為其所有，足堪認定此夾藏海洛因之灰色行李箱，確
係洪銘良所有。另經調閱0000000000號之行動電話通
聯紀錄，其申登人為洪家偉（九十一年二月二十二日改名為洪銘
良，此有法務部戶役政連結作業系統個人姓名更改資料乙紙附卷
），洪銘良所用之0000000000與王鈞弘所用之000
0000000等號行動電話，於九十二年四月二十日起至二十
五日聯絡頻繁，亦足顯見洪銘良與王鈞弘於出發前之聯絡甚頻，
此亦有二人之通聯紀錄附卷足憑。查第一級毒品海洛因係違禁物
品，上訴人於短短一個月之內，干冒重典三次大量私運進口，應
係貪圖其轉售之高利，其有販賣之意圖甚明。至於上訴人及證人
林俊安就第一、二次擔任「交通」之人是何人，既均堅不吐實，
僅能認定係由不詳姓名之成年人所為，併此敘明。並敘明無從依
財政部中區國稅局財產歸戶資料據為有利於上訴人認定之理由。
因認上訴人所辯均不足採信，事證明確，上訴人之犯行洵堪認定
，為其所憑之證據及認定之理由。並以海洛因係行政院經依懲治
走私條例第二條第四項授權公告之「甲項管制進出口物品」，且
為毒品危害防制條例第二條第二項第一款所規定之第一級毒品。
又所謂販賣，係指意圖販賣而有販入或賣出之行為而言，其販入
及賣出之行為，不必二者兼備，有一即屬成立。而上訴人行為後
，毒品危害防制條例已於九十二年七月九日修正公布，並自九十
三年一月九日起生效施行，惟因販賣第一級毒品之法定刑，於修
正前、修正後並無變更，依據現行刑法第二條第一項前段之規定
，仍應適用行為時之法律即修正前之毒品危害防制條例論處（沒
收為從刑之一種，且與主刑有從屬關係，此部分亦應適用修正前
之法律）。是上訴人所為，係犯懲治走私條例第二條第一項之私
運管制物品進口罪，及修正前之毒品危害防制條例第四條第一項
之運輸、販賣第一級毒品罪。其非法持有第一級毒品之低度行為
為販賣之高度行為所吸收，不另論罪。上訴人就犯罪事實第一、
二、三次關於販賣第一級毒品犯行，與林俊安、「阿生」、程維
仁等人間；上訴人就犯罪事實第一、二次關於運輸毒品進口犯行
，與林俊安、「阿生」、程維仁、「志成」、「陳仔」及不詳姓
名擔任所謂「交通」之成年人間；上訴人就犯罪事實第三次關於
運輸毒品進口部分，又與林俊安、「阿生」、程維仁、王鈞弘、
陳添壽、陳鳳嬌、洪銘良等人間；彼此有犯意聯絡及行為分擔，
為共同正犯。又九十五年七月一日施行之刑法雖已將刑法第五十
五條牽連犯及同法第五十六條連續犯之規定刪除，惟依據上訴人
上開三次販賣及運輸第一級毒品海洛因之犯行，如適用上開連續
犯及牽連犯之規定，應僅從一重依販賣第一級毒品罪處斷，並得
加重其刑至二分之一；如不適用上開連續犯及牽連犯之規定，則
應分論併罰，現行刑法之上開規定自非有利於上訴人，則依據刑
法第二條第一項前段之規定，自仍應適用修正前刑法第五十五條
牽連犯及同法第五十六條連續犯之規定。是上訴人上開所犯，其
私運管制進口之毒品來台，係一行為觸犯毒品危害防制條例第四
條第一項運輸第一級毒品罪及懲治走私條例第二條第一項私運管
制物品進口逾公告數額罪，為想像競合犯，應依刑法第五十五條
之規定，從一重之運輸第一級毒品罪處斷，而運輸第一級毒品罪
與販賣罪有方法結果之牽連關係，應依修正前刑法第五十五條規
定，從一重之販賣毒品罪處斷。再者，上訴人就犯罪事實第一、
二、三次之犯行，時間緊接，所犯係犯罪構成要件相同之罪名，
顯係基於概括之犯意反覆為之，應依修正前連續犯之規定以一罪
論，除法定本刑為死刑、無期徒刑部分依法不得加重外，應就得
併科之罰金刑部分加重其刑。又上訴人曾犯違反槍砲彈藥刀械管
制條例罪，經判處有期徒刑五月，併科罰金新台幣十萬元，於九
十一年一月九日執行完畢，有被告全國前案紀錄表一份在卷可稽
，上訴人於上開有期徒刑之執行完畢之後，五年以內再因故意而
犯有期徒刑以上之本罪，無論依據修正前後刑法第四十七條之規
定，均構成累犯，此部分應逕依修正前刑法第四十七條之規定，
論以累犯，除法定本刑為死刑、無期徒刑部分依法不得加重外，
其餘部分並依法遞加重其刑。本件查獲之第一級毒品海洛因，應
依修正前毒品危害防制條例第十八條第一項前段宣告沒收銷燬之
。其餘扣案之物為上訴人等人所有並供販賣、運輸第一級毒品海
洛因所用之物，併依修正前毒品危害防制條例第十九條第一項宣
告沒收之。至於其餘之物與犯罪無關，檢察官請求宣告沒收，尚
有未洽。因將第一審不當之科刑判決撤銷，改判依懲治走私條例
第二條第一項、第十一條（原判決漏引），修正前毒品危害防制
條例第四條第一項、第十八條第一項前段、第十九條第一項，刑
法第二條第一項前段、第十一條前段、第二十八條、修正前刑法
第五十五條、第五十六條、第四十七條、第四十二條第三項、第
三十七條第一項，原罰金罰鍰提高標準條例第二條之規定，論處
上訴人共同連續販賣第一級毒品（累犯）罪，審酌上訴人三次走
私毒品海洛因，藉以販售牟取暴利，嚴重危害社會治安及國人身
心健康，犯後僅坦承部分犯行及其犯罪之動機、手段等一切情狀
，量處無期徒刑，並依法宣告褫奪公權終身，併科罰金新台幣二
百萬元，並就罰金部分諭知易服勞役之折算標準（此部分九十五
年七月一日施行之刑法第四十二條之規定雖有變更，惟刑法之新
舊比較不得割裂比較適用，再依現行刑法第四十二條第五項規定
罰金總額折算之日數可達一年，與修正前刑法第四十二條第三項
規定相互比較，亦以修正前刑法第四十二條第三項之規定有利上
訴人，此部分依據刑法第二條第一項前段之規定，仍應依修正前
刑法第四十二條第三項之規定諭知罰金易服勞役之折算標準）。
扣案之第一級毒品海洛因，均依法宣告沒收銷燬之；另扣案之行
李箱二個、海洛因包裝盒十六個依法宣告沒收。經核其認事用法
並無違誤。上訴意旨略以原判決事實欄記載第一次之走私（運輸
）第一級毒品海洛因係由上訴人及林俊安各出資六十萬元，惟理
由內並未敘明其為此認定之理由，且與理由內林俊安之供述不相
適合，自有認定事實不憑證據及理由不備、理由矛盾之違法；原
判決事實欄記載洪銘良夾帶之海洛因有四包，惟於原判決附表二
則記載洪銘良之行李箱一個及海洛因包裝盒（含提袋）三個，致
海洛因之記載究為四包或三包，前後矛盾，亦有違法；上訴人之
原審選任辯護人已於原審九十五年九月二十日審判期日中，爭執
同案被告陳鳳嬌於調查站及檢察官偵查之審判外供述之證據能力
，詎原判決仍說明上訴人及其辯護人並未爭議此部分審判外供述
之證據能力，亦有不當；原判決既未認定上訴人以何價格購入海
洛因，復無具體事證認定上訴人以何價格賣出，無從認定上訴人
獲得多少價差，原判決顯有認定事實不憑證據及理由不備之違法
；又原判決論處上訴人無期徒刑，此與其他共同被告之量刑顯屬
過重，而有違反比例原則之違法云云。惟查原判決已從林俊安與
證人蔡崇銘間之陳述加以勾稽，而認定林俊安就上開第一次走私
（運輸）第一級毒品亦有出資之理由，自無理由不備或理由矛盾
之違法；原判決事實欄記載洪銘良夾帶之毒品為四包（經洪銘良
將其行李箱放置於賴淑惠行李車上），而經法務部調查局台中市
調查站扣押之包裝盒為三個，有扣押物品清單（見九十二年度偵
字第二五八四號偵查卷第一四一、一四七頁）及照片（見九十二
年度偵字第二七二三號偵查卷第六頁）可稽。而法務部調查局鑑
定時則為四包白粉，亦有該局九十二年六月十一日調科壹字第九
七０００二０三０號鑑定通知書（見九十二年度他字第四０二號
偵查卷第十一頁）在卷可查。則原判決事實記載均與卷內證據資
料相符，亦無違法可言；又原審審判時，上訴人之選任辯護人僅
陳述：「就陳鳳嬌的部分在偵審中所述關於是由被告找他去擔任
『交通』的角色這部分不實在，其餘沒意見」（見原審上重更(四)
卷第二一二頁），其辯護人顯係就陳鳳嬌陳述之證明力表示意見
，而未對陳鳳嬌之審判外陳述為證據能力之爭執，上訴意旨稱其
曾為爭執證據能力之有無，並非依據卷內資料為指摘；至量刑為
事實審法院之職權，且修正前毒品危害防制條例第四條第一項之
法定刑為死刑或無期徒刑，原判決已說明量處上訴人無期徒刑之
理由，既未逾法定刑度，又無濫用量刑權限之情形，即不得漫指
為違法。此外，其餘上訴意旨徒憑己意，對原審認事採證職權之
適法行使為任意指摘，或再為事實上之爭執，或就與判決本旨無
關之枝節問題再事指摘，其上訴非有理由，應予駁回。
據上論結，應依刑事訴訟法第三百九十六條第一項，判決如主文
。
中    華    民    國  九十五  年   十二   月  二十二  日
                      最高法院刑事第十庭
                          審判長法官  洪  清  江
                                法官  石  木  欽
                                法官  李  伯  道
                                法官  林  勤  純
                                法官  陳  晴  教
      本件正本證明與原本無異
                                      書  記  官
中    華    民    國  九十五  年   十二   月  二十九  日
                                                Ａ
附錄條文
修正前毒品危害防制條例第四條第一項
製造、運輸、販賣第一級毒品者，處死刑或無期徒刑；處無期徒
刑者，得併科新臺幣一千萬元以下罰金。
懲治走私條例第二條第一項
私運管制物品進口、出口逾公告數額者，處七年以下有期徒刑，
得併科新臺幣三百萬元以下罰金。


司法院資訊處製作；財團法人民間司法改革基金會備份。
